【裁判字號】    89,訴,2582
【裁判日期】    900821
【裁判案由】    返還價金
【裁判全文】
臺灣台北地方法院民事判決  八十九年訴字第二五八二號
    原      告    乙○○
    訴訟代理人    吳國輝律師
    被      告    廷陽建設有限公司
    法定代理人  甲○○
右當事人間返還價金事件，本院判決如左：
    主    文
原告之訴暨假執行之聲請均駁回。
訴訟費用由原告負擔。
    事    實
甲、原告方面：
一、聲明：
（一）被告應連帶給付原告新台幣（下同）二百七十四萬七千八百六十七元，及如附
      表所示各利息起算日起至清償日止，按年息百分之五計算之利息。
（二）被告應連帶給付原告四十八萬元，及自擴張應受判決事項聲明訴狀繕本送翌日
      （即八十九年九月六日）起至清償日止，按年息百分之五計算之利息。
（三）願供擔保，請准宣告假執行。
二、陳述：
（一）原告於八十年九月十五日與被告廷陽建設有限公司（以下稱廷陽公司）、被告
      甲○○分別簽訂房屋買賣合約書及土地買賣合約書，以購買廷陽公司所興建之
      「圓堡」別墅吉祥型二十八號房屋（即門牌號碼桃園龜山鄉○○街一巷十六號
      房屋）及其坐落基地應有部分，有房屋買賣合約書及土地買賣合約書為證。依
      房屋買賣合約書第十一條及土地買賣合約書第六條規定，被告廷陽公司與被告
      甲○○就房屋買賣契約及土地買賣契約所應履行之義務負連帶責任。
（二）原告於簽定房屋、土地買賣契約後，即依約按期繳款，此有被告收受款項之收
      據二張及原告繳款存款之存根聯二十九張足證，原告計已繳納房地款二百五十
      八萬元、代書費三萬元、契稅八萬元及協議利息五萬七千八百六十七元，共計
      二百七十四萬七千八百六十七元。
（三）豈料，被告廷陽公司於出售及興建原告購買之系爭房屋時，即存有違背建築專
      業、不依約給付之心態，故於系爭房屋陸續興建之過程中，竟發現如下重大瑕
      疵：
  １、經桃園縣政府檢查結果，發現有關系爭建物使用安全之下列項目需儘速改善處
      理：
    （１）原設計地錨承載拉力是否足夠，應再行檢測檢計討。
    （２）游泳池下方回填土區、擋土牆洩水孔有流出泥漿及六十二號房屋頂樓樑柱
          出現裂縫，此屬不穩定之現象。
    （３）公共設施上方之圍牆設於擋土牆上方以百歲磚疊砌，建議改以輕質材料設
          置。
    （４）社區○巷○號○道路裂縫，步道下有龜裂情形。
    （５）社區間之棟距垂直落差甚大，且相鄰緊靠，擋土牆超高，無緩衝區，排水
          情況並不明確。
    （６）房屋建築於回填土上，是否有滑動之虞及該基地是否位於順向坡，須再行
          檢討。
  ２、房屋買賣契約及廣告圖說中皆標明系爭房屋有地下車庫，且依建築消防相關法
      規，車庫應裝置自動滅火設備。然被告雖已於契約約定系爭房屋應有地下車庫
      ，但事實，被告於申請建造執照時，即並非依約設計有地下車庫，且事後更以
      儲藏室充作車庫交付原告，更遑論依法設置自動滅火設備。
  ３、被告未依契約施作及給付：
    （１）擋土牆龜裂。
    （２）未依建造執照設計圖施作。
    （３）社區活動中心未依照契約以ＲＣ結構施作，而改以石膏板施作，致造成樓
          梯腐杇、牆壁整面腐爛及穿破，牆腳地基下陷、龜裂。
    （４）各戶未依約裝設高級對講機、密鎖、防盜鍊及門窗上的磁簧開關。
    （５）斜簷、屋頂未依約舖文化瓦、Ｓ型瓦、鋼瓦。
    （６）樓梯扶手迸裂、顏色不拘。
    （７）地下層與二樓後陽台之通道門未按裝門框。
    （８）未依廣告圖說，設污水處理系統。
    （９）社區圍牆，未依契約裝設紅外線監視系統。
    （１０）社區未依開發計劃或建築成規設置，以便暴雨來臨時，蓄存超額地表雨
            水，減少洪災。
    （１１）社區未依開發計劃或建築成規設置沉沙池，以便截留土壤坡遭地表逕流
            沖刷之泥土。
    （１２）依房屋買賣合約第一條第二項載明公共設施所包含之發電機室，至今尚
            未設立。
（四）被告興建之系爭建物，有如前述，有安全使用之重大瑕疵，更屬無法依約給付
      ，為此，原告乃數次以存證信函要求其依約給付，然被告廷陽公司卻仍無依約
      給付，顯屬給付不能，故原告乃依法以存證信函解除兩造房屋及土地買賣契約
      ，並請求被告等依民法第二百五十九條第二款及第二百六十條之規定，返還、
      賠償原告已為之給付。
      又因被告之系爭房屋給付不能，致原告於八十二年十月
      二十五日起至八十四年十月二十四日止需另行租屋居住，每月租金二萬元，兩
      年共計四十八萬元，亦應由被告連帶賠償。
（五）擴張四十八萬元聲明部分：
      民法第二百六十條規定：「解除權之行使，不妨礙損害賠償之請求」。而最高
      法院五十五年度台上字第一一八八號判例載明「民法第二百六十條規定解除權
      之行使，不妨礙損害賠償之請求。據此規定，債權人解契約時，得併行請求損
      害賠償，惟其請求損害賠償，並非另因契約解除所生之新賠償請求權，乃是因
      債務人不履行所生之舊賠償請求權，不因解除失其存在，仍得請求而已，故其
      賠償範圍，應依一般損害賠償之法則，即民法第二百十六條定之」。又民法第
      二百十六條規定：「損害賠償，除法律另有規定或契約另有訂定外，應以填補
      債權人所受損害及所失利益為限。」「依通常情形，或依已定之計劃、設備或
      其他特別情事，可得預期之利益，視為所失利益。」。則查：原告與被告訂立
      房屋買賣契約，並因預期可使用新房屋而賣掉原有房屋，則依通常情形，若被
      告依買賣契約為債務履行，原告自得居住使用買賣標的房屋，而受有利益。兩
      造協議書載明「交屋截止日期為八十二年九月十五日」，然被告卻遲延未完工
      交屋，致原告不得依約使用買賣標的房屋，並因而必須在外另行租屋居住而損
      失四十八萬元（自八十二年十月二十五日起至八十四年十月二十四日，每月租
      金二萬元，合計四十八萬元），則就此部分損害，依民法第二百六十條、第二
      百十六條之規定，自可向被告請求。
（六）因兩造買賣契約合意以臺灣臺北地方法院為第一審管轄法院，為此提起本件訴
      訟。
（七）就被告抗辯之陳述：
  １、就被告主張本件訴訟有違一事不再理原則部分：
      臺灣臺北地方法院八十四年度訴字第一四七號、臺灣高等法院八十四年度上字
      第九九九號及最高法院八十六年台上字第二二三八號民事判決，原告之訴訟標
      的乃主張因被告遲延交屋而解除契約，與本件原告訴訟標的係主張被告給付不
      能而解除契約之訴訟標的並不相同，且前述最高法院八十六年度台上字第二二
      三八號號判決理由亦清楚載明：「綜上所述，兩造所為解除契約之意思表示於
      法皆有未合，買賣契約仍屬有效．．」，既兩造買賣契約仍屬有效，則原告另
      因被告給付不能而解除契約並提起本件訴訟，自非屬同一事件，此點最高法院
      十九年上字第二七八號判例亦載明「訴訟法上所謂一事不再理之原則，乃指同
      一事件已有確定之終局判決者而言。其所謂同一事件，必同一當事人就同一法
      律關係而為同一之請求，若此三者有一不同，即不得謂為同一事件，自不受確
      定判決之拘束。」，本件與前述臺灣臺北地方法院八十四年訴字第一四七號並
      非基於同一法律關係為請求，依前開判例所示，當然並無一事不再理原則之適
      用。
  ２、就被告辯稱系爭房屋並非給付不能部分：
    (1)查桃園縣政府以公文書就系爭房屋提出重大安全缺失檢討，每一單項對房屋之
      安全性指有致命之危險，然被告並未對該縣府公文書所鑑定之安全缺失為處理
      ，則依該公文書所陳述之鑑定結果，自足認定系爭房屋有影響安全之給付不能
      情事，故被告故意漠視縣府公文書認定事實之主張，自不足採。
    (2)被告雖主張兩造買賣契約並無包含車庫。惟查：
      原告已提出相關契約書、照片、廣告、圖說，以證兩造買賣契約有包含車庫，
      且消費者保護法第二十二條亦清楚規定：「企業經營者應確保廣告內容之真實
      ，其對消費者所負之義務不得低於廣告之內容」，故被告辯稱兩造契約不包含
      車庫，不應給付車庫云云，顯與事實及法律規定不符，且被告另引他判決中未
      經充分舉證、辯論之觀點，亦無可採，此由最高法院八十六年台上字第二二三
      八號判決中隻字未提「沒有車庫」乙事，即可得知。
  ３、被告另主張其於八十六年間亦曾對原告為解除契約之意思表示，惟查被告並未
      另為解除契約之意思表示（其八十六年十一月二十七日之存證信函稱：三個月
      內給付．．逾期將依．．解除契約）。反而同一時期，原告亦去函被告催告其
      依約給付，然被告並無法依約給付，原告乃去函被告解除契約（原告解約日期
      為八十七年二月二十七日，係在被告所定三個月期限之前），故本件買賣契約
      既經原告依法解除，則被告之解除契約自無所據。
  ４、就兩造買賣契約有無包括地下車庫部分：
      本件兩造契約之建材表清楚載明地下車庫及其建材。而被告製作之廣告圖說亦
      載有地下車庫及雙車位，另被告交付原告之系爭房屋配置參考圖亦載有停放汽
      車兩輛之地下車庫，可證兩造契約確實有包含地下車庫。查契約建材表本即契
      約之一部分，本質上更是應給付物品內容之具體描述。舉例而言：縱然契約前
      半部未提及衛浴間，但建材表提及浴缸、馬桶等，則依經驗法則或邏輯判斷，
      確認買賣房屋有包含衛浴間，否則，買方如何使用浴室、馬桶？豈符不是每天
      抬浴缸、馬桶在客、餐廳使用？同理本件契約建材已明確指出有地下車庫及其
      附屬設備，自可推知買賣契約標的有包含地下車庫，且再加上廣告圖說及房屋
      配置圖之內容，更可確認兩造買賣標的有包含地下車庫無誤。且查民法第九十
      八條規定「解釋意思表示，應探求當事人之真意，不得拘泥於所用之辭句」，
      最高法院十八年上字第一七二七號判例更指明：「解釋私人之契約應通觀全文
      ，並斟酌立約當時之情形，以期不失立約人之真意」、最高法院十九年上字第
      二八號判例亦指出「解釋當事人所立書據之真意，以當時之事實及其他一切證
      據資料為其判斷票準，不能拘泥字面或截取書據中一、二語，任意推解致失真
      意」，本件有買賣契約建材表、廣告圖說及配置圖為證，再加上被告亦認定該
      空間為車位等事實，再再可確認兩造簽訂之買賣契約有包含車庫。
  ５、桃園縣政府勘驗要求被告公司改善之公函效力部分：
      被告辯稱桃園縣政府公函之內容，指屬建議性質云云，惟查：桃園縣政府於八
      十六年十月二十日八六府農保字第二○五九六六號函載明：「經本府山坡地勘
      查組勘查後，應改善」、「貴會目前所使用位於龜山鄉之建築社區，經檢查結
      果，須儘速改善處理項目如后」，可知桃園縣政府公函所列之項目並非建議性
      質，而是經縣府山坡地勘查小組勘查後認定應改善之項目，被告模糊焦點，顯
      與事實不符。另消費者保護法第七條規定：「從事設計、生產、製造商品或提
      供服務之企業經營者應確保其提供商品或服務，無安全或衛生上之危險」，本
      件系爭房屋社區，業經建築主管機關桃園縣政府實地勘查認定有應儘速改善處
      理之項目多處，已足認定被告公司無法確保其所提供之系爭房屋無安全上之危
      險，且應認為屬給付不能或至少屬有重大瑕疵，而非依債務本旨提出給付，故
      被告若欲主張所欲給付之系爭房屋並無安全上危險，且屬合乎債務本旨之給付
      ，應由被告另舉反證推翻桃園縣政府之認定。
  ６、就被告債務不履行部分：
      查債務人應依債務本旨為給付，始生給付之效力。本件買賣標的物房屋為特定
      物，故被告公司若欲依債務本旨給付系爭房屋，必須其所欲給付之特定房屋及
      其公共設施必須符合房屋最基本需求之無安全之虞，且必須依建築成規、建造
      執照及契約內容規定約定之項目確實完工始可，否則，若該特定房屋及其公共
      設施有安全之虞或未依建築成規、建造執照及契約約定之內容完工，則在客觀
      上於契約約定之房屋基地上，並無符合買賣契約約定之特定房屋完工存在（即
      客觀上被告並無法交付完全符合契約約定之特定房屋），自應屬給付不能，且
      屬可歸責於被告，故原告依法自可以函文及於訴訟中為解除契約之意思表示。
      另外，因本件為房屋買賣契約，被告依民法第三百五十四條規定，應擔保出賣
      物無滅失或減少其價值之瑕疵及無滅失或減少其通常效用或契約預定效用之瑕
      疵，否則買受人亦可依民法第三百五十九條規定解除契約。本件買賣標的物無
      法依契約約定之內容為給付，自亦屬有滅失、減少其價值之瑕疵及有滅失或減
      少其通常效用及契約預定效用之瑕疵，經原告多次要被告改善除去其瑕疵，而
      被告不能除去及拒絕除去瑕疵，故原告乃去函解除契約。
  ７、民事訴訟法第二百七十八條規定：「事實於法院已顯著或為其職務上所已知者
      ，無庸舉證」。而最高法院二十八年上字第二三七九號判例亦載明：「當事人
      主張有利於已之事實，原應負舉證責任。但若事實為眾所週知，於法院已顯著
      ，為求訴訟之便捷，當事人即可不負舉證責任，以免訴訟進事陷於機械僵硬」
      。則查：
    (1)被告興之圓堡大樓系爭房屋經行政院公共工程委員會調查，並經內政部營建署
      向內政部正式提報為有安全之虞之山坡地社區，而此事實並經聯合報及中國時
      報以大篇幅報紙加以報導，已可謂屬眾所週知、於法院已顯著之事實。
    (2)而職司系爭房屋安全之主管機關桃園縣政府組成山坡地勘查小組對系爭房屋社
      區勘查後，發現系爭房屋社區有多處安全性之缺失，則依系爭房屋主管機關所
      做之鑑定結果，亦可認系爭房屋之安全性有缺失。
    (3)由上事證，應可認系爭房屋安全性有缺失之此項事實，應已達眾所週知，於法
      院已顯著，則依民事訴訟法第二百七十八條及前述最高法院二十八年上字第二
      三七九號判例所述「為求訴訟之便捷，以免訴訟進行陷於機械僵硬」之理由，
      應無需原告就此部分事實再重覆舉證之必要，否則，置行政院公共工程委員會
      、內政部營建署、桃園縣政府之調查結果於不顧，一昧地要求原告再負擔高額
      之鑑定費用以再次鑑定，非但使職常工程安全之各政府單位之調查失其目的，
      更嚴重浪費訴訟資源並使訴訟進行陷於弱肉強食、弱勢者之訴訟權相對遭剝之
      情形。
  ８、查兩造雖於八十年九月十五日即簽訂買賣契約，但本件契約為預售屋買賣，而
      截至八十三年一月十一日消費者保護法施行後，被告仍未將買賣商品提出交付
      原告，此有原告於八十三年十一月十六日以桃園七支郵局第四九五號存證信函
      ，定期催告被告交屋之事實足證，則依消費者保護法施行細則第四十二條「本
      法對本法施行前已流通進入市場之商品或已提供之服務不適用」之反面規定，
      本件買賣商品系爭房屋既於消費者保護法施行後仍未交付予原告，自有該法規
      定之適用。
    (1)查消費者保護法第七條規定「從事設計、生產、製造商品或提供服務之企業經
      營者應確保其提供之商品或服務，無安全或衛生上之危險」，第四條規定「企
      業經營者對於其提供之商品或服務，應重為消費者之健康與安全，並向消費者
      說明商品或服務之使用方法，維護交易之公平，提供消費者充分與正確之資訊
      ，及實施其他必要之消費者保護措施」，第二十二條規定「企業經營者應確保
      廣告內容之真實，其對消費者所負之義務不得低於廣告之內容」、第三十三條
      規定「直轄市或縣（市）政府認定企業經營者提供之商品或服務有損害消費者
      生命、身體、健康或財產之虞者，應即進行調查。於調查完成後，得公開其經
      過及結果．．」，上述規定，全屬落實民法第一百四十八條第二項「行使權利
      、履行義務，應依誠實信用方法」及「衡平原則」、「誠信原則」、「保護消
      費者」等原則之具體條文之體現，前述消費者保護法之規定，亦應適用於本案
      。更何況建築乃屬專門技術，建築公司憑藉其專業能力，相對於弱勢之消費者
      ，更應負起確保其建築之房屋無安全上之危險及符合契約、廣告等約定內容之
      義務。
    (2)依內政部營建署九十年二月二十一日九十營署管字第○○三四三三號函，可清
      楚得知被告所給付之系爭房屋確實有安全問題，且內政部營建署並建議住戶委
      請相關專業技師辦理安全檢測及改善處理；而桃園縣政府亦將系爭房屋社區列
      管在案，則依消費者保護法第七條及前述事證，已足證系爭房屋實有安全之危
      險，而屬給付不能。
    (3)桃園縣政府八十七年至八十八年十一月勘查查辦內容之六大缺失中，被告僅處
      理其中之一項，且該項中所提之各細項，亦未全作，如廷美街一巷三十三弄之
      高檔土裡牆未加裝傾斜管及地錨荷重計等。
    (4)系爭房屋既經行政院公共工程委員會、內政部營建署正式提為有安全之虞、且
      桃園縣政府勘查後並發現有多處安全性缺失，再加以系爭房屋無法依契約內容
      提出給付，故被告顯為給付不能或足系爭房屋有重大瑕疵，原告自可解約、請
      求回復原狀及損害賠償。
  ９、本件系爭房屋因給付不能及重大瑕疵之原因，致自始迄今皆未移轉所有權予原
      告，更未完成交屋程序。而該持分土地雖於簽約後不久即過戶移轉予原告，但
      此係被告為免除土地增值稅及地價稅負擔所致，且事實上原告雖實際負擔地價
      稅，但卻未受交付土地及根本無法享受任何利益，故被告稱系爭房屋及土地皆
      已移轉所有權及交付予原告，顯與事實不符。
（八）末查，經原告初步審閱本案之建造執照及使用執照卷宗，查知契約中約定之「
      游泳池」亦未於建造執及使用執照中經主管機關核准，此點嚴重缺，併予敘明
      。
（九）依桃園縣政府九十年四月二十日九十府工使字第五六八五號函稱：「圓堡大樓
      社區與圓堡社區相鄰高約十六公尺擋土牆之監測系統已拆除，未再持續監測，
      且擋土牆面有滲水現象及其下方有異常排水情形，依上述局部缺水經判定為Ａ
      級，應儘速委請相關專業技師辦理安全鑑定改善及防災措施」，該桃園縣政府
      函檢附之安分檢視紀錄並載明「Ａ級係指現狀有顯著損壞及品質缺失」，則依
      前述桃園縣政府函覆資料，足證系爭建物確有安全之虞，顯屬給付不能或有重
      大瑕疵。另被告無法依約給付地下車庫及未依約給付、施作游泳池等各部分事
      實，詳起訴狀及歷次書狀。
三、證據：提出房屋買賣合約書影本、土地買賣合約書影本、收據影本二張、匯款存
    根聯影本二十九張、桃園縣政府公函影本、照片及廣告圖說影本、及建物登記簿
    謄本影本、照片八張、內政部營建署所印製坡地社區安全居住手冊影本、存證信
    函影本五份、房屋配置參考圖影本乙份、照片兩張、桃園縣政府八十六年十月十
    五日八六府工建字第二○一九○九號函影本及八十六年十月二十日八六府農保字
    第二○五九六六號函影本各乙份、最高法院八十六年台上字第二二三八號民事判
    決影本乙份、房屋租賃契約書影本乙份、協議書影本乙份、報紙影本兩份、存證
    信函影本等件為證。
乙、被告方面：
一、聲明：
（一）原告之訴暨假執行之聲請均駁回。
（二）如受不利判決，願供擔保，請准宣告免予假執行。
二、陳述：
（一）本件原告就已經終局判決確定之同一事件，再行起訴，有違一事不再理原則：
  １、按訴訟標的於確定之終局判決中經裁判者，除法律別有規定外，當事人不得就
      該法律關係更行起訴，民事訴訟法第四百條第一項定有明文。
  ２、查本件原告曾以本件買賣契約解除為由，請求被告連帶返還價，提出民事訴訟
      ，並經鈞院、臺灣高等法院及最高法院駁回其訴確定，有鈞院八十四年度訴字
      第一四七號、臺灣高等法院八十九年度上字第九九九號及最高法院八十六年度
      台上字第二二三八號民事判決影本各一份足稽。原告就已經終局判決確定之同
      一事件更行起訴，顯違民事訴訟法第四百條第一項之規定，其訴自無理由。
（二）原告固於八十年九月十五日以九百二十三萬元分別與被告甲○○及被告廷陽建
      設公司簽訂房屋買賣契約，購買坐落桃園龜山鄉○路○段三二六之一地號上之
      圓堡別墅（編號：吉祥二十八號，門牌：桃園縣龜山廷美街一巷十六號），嗣
      因原告未依買賣契約書第四條第三款之約定付清房屋價款，被告逕依前開契約
      第十條第二款、第三款之約定沒入原告已繳交之全部價款為違約金，並解除前
      開買賣契約。
（三）兩造之買賣契約既經解除，原告之請求權基礎不存在：
      按契約經解除者，溯及訂約時失其效力，與自始未訂契約同。最高法院著有二
      十三年上字第三九六八號判例可供參照。查原告前曾以本件買賣契約解除為由
      ，請求被告等連帶返還價金，惟遭鈞院、臺灣高等法院及最高法院駁回其訴確
      定，此有民事判決影本三份可稽，因前開最高法院八十六年度台上字第二二三
      八號判決見解認為原告雖連帶負遲延責任，然兩造間就原告未能於收受被告解
      約通知後十日內二次付清貸款部分價金之約定顯然不相當，故兩造之解約均非
      合法有效，被告遂依前開最高法院判決之意旨於八十六年十一月二十七日寄發
      存證信函通知原告應於接獲存證信函起三個月內給付六百六十五萬元之貸款及
      第二十一期至二十六期之期款，逾期即依土地買賣契約書第五條、房屋買賣契
      約書第十條解除契約並沒收已付價金，此存證信函經原告於八十六年十二月一
      日收受，原告未於收受存證信函後三個月內給付上開款項，依上開存證信函所
      示被告已主張解約並沒收原告已付價金。另鈞院八十六年訴字第三六四四號損
      害賠償事件審理中，被告於八十七年十二月三日亦提出準備狀表示解約之旨，
      如鈞院認被告解約之意思表示未合法有效，謹再以本準備狀繕本之送達為解除
      之意思表示，被告仍得依約解除系爭契約並沒收原告已付之價金。參照前開判
      例意旨，兩造買賣契約業經解除，契約應溯及訂約時失效，與自始未訂契約無
      異，兩造再無任何權利義務關係可言，原告一再聲稱系爭建築物有何瑕疵，主
      張解除買賣契約，實於法無據。
（四）原告並未能就系爭建物有何重大瑕疵積極舉證，主張解約還款於法無據：
  １、原告雖主張系爭建物瑕疵重大，已屬給付不能，然依桃園縣政府九十年六月十
      九日九十府工使字第九六五二五號及九十年六月二十六日九十府工使字第一二
      三五四六號函均指：經縣政府九十年六月十四日現場勘查結果，系爭建物在居
      住使用上並無安全之虞，亦無須加強維護改善或補強，僅建議設置監測系統，
      足證原告之主張並無事實根據。
  ２、原告所提桃園縣政府八十六年十月二十日函，主旨乃係由於溫妮颱風之侵襲，
      造成全省各處山坡地住宅及社區嚴重損害，隨即邀請各有關技師公會人員共同
      研究先行選定桃園縣欠十四處開發山坡地建物使用安全性進行檢查云云，足徵
      係因受颱風影響，而由桃園縣政府對山坡地建物邀請專業人員進行檢測，並非
      指建物有不能居住（即給付不能）之情形。其接受評估之地點是計有二十四處
      之開發山坡地，並非僅對系爭園堡別墅社區進行評估。且依前開函示所提六項
      僅須儘速處理改善之項目，或係表示應再行檢測檢訂，或係表示應查明有無危
      險性，或係建議改以輕質材料或係表示應檢討安全性，或係表示須進行安全監
      測之鑑定或係表示基地是否位於順向坡須再行檢討等語，全無任何定論顯示系
      爭房屋之設計有何重大瑕疵而影響居住安全致有給付不能之情況，原告誇大其
      詞，主張解約自有未合。且系爭房屋早已依建造執照完工並無瑕疵，且於八十
      二年四月七日領得使用執照等情，有桃園縣政府工務局八十九年十二月五日桃
      園工建（戊）字第七四六四號函送之建造執及使用執照等資料可參，原告之主
      張顯非事實。
  ３、又原告提出之八十七年一月七日剪報影本，謂系爭房屋之安全性有缺失云云。
      惟查上開剪報內容，其中中國時報載明「內政部營建署署長黃南淵十二日表示
      ，四十個山坡地社區只是初步認有有安全上顧慮，必須進一步的檢驗才能確定
      是否有安全問題」；聯合報亦載明「應進一步專業鑑定」。均未認定系爭房屋
      有何問題，且依前所述，系爭房屋早已依建築執照完工並檢驗通過，於八十二
      年四月七日取得使用執照，原告上開主張應無可採。
  ４、綜前所述，本件並無任何可歸責於被告之給付不能情事存在，則原告主張依給
      付不能之規定解除契約並請求被告二人連帶返還已收受之價金，顯無理由。
（五）原告另指稱被告未依約施作及給付之項目：
  １、擋土牆龜裂：
      據桃園縣政府工務局九十年一月十七日桃縣工建（戊）字第九三七四號函，就
      圓堡大樓與圓堡社區○○街一巷三十三弄擋土牆之現況檢查結果，顯無原告所
      指擋土牆龜裂之瑕疵狀況。
  ２、系爭建物之使用執照早於八十二年四月七日即由主管機關依法核發，足建物並
      無原告所指未依建照執照設計圖施作情事。
  ３、原告另指系爭建物有社區活動中心未依約以ＲＣ結構施作、未裝置高級對講機
      、密碼鎖等情事：
      查原告於八十四年間即曾以被告就系爭建物有給付遲延、給付不能等情事主張
      解除契約返還價金，惟遭敗訴判決確定，而系爭建物已大體完成，被告已履行
      大部分義務達於可交屋狀態，原告依約有先為配合辦理貸款或給付同額價金之
      義務等情，並為臺灣高等法院八十四年度上字第九九九號判決認定綦詳，並徵
      被告已依契約本旨提出給付，既無給付遲廷情事，且無給付不能虞。再從建築
      物之建造，應具有何設施及基地，皆由直轄市、縣（市）（局）主管建築機關
      依建築法規定核發執照後始得為之，此觀建築法第二十六條規定甚明。同法第
      三十條更明定申請建造執照時，應備具申請書、土地權利證明文件、工程圖樣
      及說明書；同法第三十三條亦規定，主管建築機關收到起造人申請建造執照之
      日起，應於十日內審查完竣，合格者即發給執照。同法第七十條亦規定，建築
      工程完竣後，應由起造人會同承造人及監造人申請使用執照。主管建築機關應
      自收到申請之日起，十日內派查驗完竣。其主要構造、室內隔間及建築物之主
      要設備等與設計圖樣相符者，發給使用執照。本件既已由建築主管機關依法發
      給建造執照及使用執照，足見系爭建物已依法建造完竣，並無原告所指有未依
      約施作情事，原告所指非事實。
（六）本件原告主張系爭房屋買賣含有停車位云云，與事實不符，亦無可採：
  １、按除表現主文之訴訟標的外，法院於判決理由中就訴訟標的以外之重要爭點，
      本於當事人辯論之結果已為判斷時，除顯然違背法令或當事人已提出新訴訟資
      料，足以推翻原判斷之情形外，於同一當事人就該重要爭點所提起之訴訟中，
      皆不得為任何相判斷或主張，始符合民事訴訟法上誠信原則，最高法院著有八
      十八年度台上字第五五七號判決可資參照。
  ２、依房屋買賣契約書第一條第二項所訂「前開房屋建坪約柒捌點柒伍坪（包括室
      內、陽台、露台、平台、起居室、儲藏室等私有面積」，足證原告買受之房屋
      並未含有停車位。
  ３、依兩造所訂系爭房屋買賣契約之內容觀之，原告買受之範圍並未含有地下車庫
      ，亦無地下車庫之記載，有房屋買賣契約書可參，並經臺灣高等法院八十四年
      度上字第九九九號民事判決認定屬實，有該判決書可稽，參照前開實務見解，
      上述判決並無違背法令，原告復未提出新訴訟資料，法院本不得為相反之判斷
      或主張，並證原告所述，並非事實。
  ４、原告雖主張依系爭房屋傢俱配置參考圖及消費者保護法第二十二條之規定，被
      告應給付車庫云云，惟查：
    （１）原告所買受之房屋為吉祥、如意型，包含底樓、一樓、二樓、三樓及頂樓
          （見被證十七），該圖亦記載「吉祥如意型傢俱配置參考圖」，屬參考性
          質。且兩造簽立系爭房屋買賣契約時，已明確約定並記載原告所買受房屋
          私有面積內之詳細內容，足證原告所買受之範圍並無地下停車位。
    （２）次查消費者保護法係於八十三年一月十三日公布，該法第六十四條並明定
          ，該法自公布日才施行。而兩造係於八十年九月十五日簽訂系爭買賣契約
          ，系爭房屋亦於八十二年四月七日取得使用執照，足見本事件無論依契約
          約定或消費者保護法之規定而言，被告均無給付地下停車位之義務。
（七）本件原告不得對被告主張物之瑕疵擔保責任：
      原告雖主張被告應負物之瑕疵擔保責任云云，惟依民法第三百五十九條規定，
      物之出賣人於物之交付時，始負物之瑕疵擔保責任，本件系爭標的物尚未交付
      ，原告主張被告應負物之瑕疵擔保責任云云，顯於法為據。且本件縱有原告主
      張之瑕疵，其情節亦非重大，原告以之主張解除契約，亦顯失公平。
（八）本件原告請求租金損失部分，顯屬無據：
  １、依房屋買賣契約第四條第一、二項，土地買賣合約第三條第一、二項約定，須
      俟被告領得價款後始辦理交屋等語，足證不論原告是否向銀行貸款，原告就貸
      款部分之價金，均有先為給付之義務，且原告於八十二年五月十二日協議時亦
      同意辦理貸款等情，亦據兩造前事件之一、二、三審判決認定明確。
  ２、查本件原告迄未辦理貸款，亦未將貸款部分之價金交付被告，則依前述，原告
      既有依約先給付價金之義務，則在原告未依約給付價金之前，被告並無交付系
      爭房屋之義務。是原告主張被告未交付房屋而有租金損失，請求部份，亦屬無
      據。
三、證據：提出本院八十四年訴字第一四七號民事判決影本、臺灣高等法院八十四年
    度上字第九九九號判決影本、最高法院八十六年度台上字第二二三八號判決影本
    、桃園郵局第○三四九二號存證信函影本、桃園郵局件收件回執影本、八十六年
    度訴字第三六四四號民事準備（三）狀影本、使用執照影本等件為證。
    理    由
一、本件原告起訴請求被告連帶給付原告二百七十四萬七千八百六十七元，及如附表
    所示各利息起算日起至清償日止，按年息百分之五計算之利息。嗣再請求被告連
    帶給付四十八萬元及自訴狀繕本送達翌日起至清償日止，按年息百分之五計算之
    利息，核與擴張應受判決事項之聲明，依民事訴訟法第二百五十五條第一項第三
    款，自為法之所許，合先敘明。
二、本件原告主張其於八十年九月十五日與被告廷陽公司及甲○○分別訂立房屋買賣
    合約書及土地買賣合約書，購買廷陽公司所興建之圓堡別墅吉祥型二十八號房屋
    （即門牌號碼桃園縣龜山鄉○○街一巷十六號房屋）及其坐落基地應有部分。原
    告於簽約後即依約按期繳款，計已繳納房地款二百五十八萬元、代書費三萬元、
    契稅八萬元及協議利息五萬七千八百六十七元，合計二百七十四萬七千八百六十
    七元。未料被告興建之系爭建物，有諸多重大瑕疵，無符合買賣契約約定之特定
    房屋完工存在，應屬給付不能，原告乃依法解除兩造房屋及土地買賣契約，並依
    二百五十九條第二款及第二百六十條之規定，返還原告已為之給付。另被告無法
    依契約約定內容為給付，自亦屬有滅失、減少其價值之瑕疵及有滅失或減少其通
    常效用及契約預定效用之瑕疵，原告亦得依民法第三百五十九條規定解除契約。
    又因被告給付不能，致原告於八十二年十月二十五日起至八十四年十月二十四日
    止需另行租屋居住，每月租金二萬元，兩年共計四十八萬元，應由被告連帶賠償
    。
三、被告則以：原告曾以本件買賣契約解除為由，訴請求被告連帶返還價金，並經本
    院、臺灣高等法院及最高法院駁回其訴確定，原告就已經終局判決確定之同一事
    件更行起訴，有違一事不再理原則。系爭房屋已依建造執照建造完成，並於八十
    二年四月七日取得使用執照，並無瑕疵亦無給付不能情事，原告所提桃園縣政府
    函請改善缺失之項目，或係表示應再行檢測，或係表示應查明有無危險性等，均
    無認定系爭房屋之設計有何重大瑕疵而影響居住安全致有給付不能之情況。而原
    告買受系爭房屋之範圍未含有停車位，亦經臺灣高等法院八十四年度上字第九九
    九號判決認定在案。又消費者保護法於八十三年一月十一日公布施行，而兩造係
    於八十年九月十五日簽訂契約，系爭房屋亦於八十二年四月七日取得使用執照，
    原告依契約及消費者保護法規定，均無給付原告地下停車位之義務。另本件系爭
    房屋尚未交付，原告主張被告應負物之瑕疵擔保責任於法無據。況被告於前案判
    決確定後即依臺灣高等法院判決意旨，於八十六年十一月二十七日寄發存證信函
    通知原告應於接獲存證信函起三個月內給付貸款部分價金及第二十一期至二十六
    期之期款，逾期即依土地買賣契約書第五條、房屋買賣契約書第十條解除契約並
    沒收已付價金，此存證信函經原告於八十六年十二月一日收受，原告未於收受存
    證信函後三個月內給付上開款項，依上開存證信函所示被告已主張解約並沒收原
    告已付價金。另鈞院八十六年訴字第三六四四號損害賠償事件審理中，被告於八
    十七年十二月三日亦提出準備狀表示解約之旨，本件訴訟中亦再以準備狀繕本之
    送達為解除之意思表示，兩造契約既經解除，原告於本件再主張解除契約，於法
    無據。又兩造契約約定須俟被告領得價款後始辦理交屋，原告迄未將貸款部分價
    金交付被告，被告尚無交付系爭房屋之義務，原告主張被告未交付房屋而有租金
    損失，亦屬無據等語，資為抗辯。
四、按訴訟上所謂一事不再理之原則，乃指同一事件已有確定之終局判決者而言。其
    所謂同一事件，必同一當事人就同一法律關係而為同一之請求，若此三者有一不
    同，即不得謂為同一事件，自不受確定判決之拘束，最高法院十九年上字第二七
    八號著有判例。查本院八十四年度訴字第一四七號、臺灣高等法院八十四年度上
    字第九九九號及最高法院八十六年度台上字第二二三八號兩造間返還價金事件，
    其訴訟標的係原告以被告給付遲延原告主張解除契約返還價金回復原狀，本件原
    告則以被告給付不能及應負物之瑕疵擔保責任，而主張解除契約並返還價金，兩
    訴之訴訟標的不同，尚非同一事件，被告辯稱兩者為同一事件，原告提起本件訴
    訟有違一事不再理原則，尚非可採。
五、本件原告主張其於八十年九月十五日與被告分別訂立房屋及土地買賣合約書，購
    買被告廷陽公司所興建之圓堡別墅吉祥型二十八號，即桃園縣龜山鄉○○街一巷
    十六號房屋及其坐落基地應有部分。原告已繳納房地款二百五十八萬元、代書費
    三萬元、契稅八萬元及協議利息五萬七千八百六十七元，合計二百七十四萬七千
    八百六十七元之事實，業據其提出房屋買賣合約書影本、土地買賣合約書影本、
    收據影本二紙、匯款存根聯二十九紙為證，並為被告所是認，原告此部分之主張
    ，自堪信為真實。
六、又兩造間本院八十四年度訴字第一四七號、臺灣高等法院八十四年度上字第九九
    九號及最高法院八十六年度台上字第二二三八號請求返還價金事件，經最高法院
    判決認定(1)原告就貸款部分之價金，有先為給付之義務，與被告交屋之義務無對
    待給付關係，(2)系爭土地應有部分已登記為原告所有，系爭房屋亦辦妥所有權第
    一次登記，由原告與被告廷陽公司八十二年五月十二日協議書，足證原告同意先
    辦理銀行貸款與被告，原告通知銀行撤銷撥款委託，致被告未能獲得貸款部分之
    價金，依房屋買賣契約第四條第四項約定，顯見原告已違約在先，其遲至八十三
    年十一月十六日催請被告點交系爭房屋，並以被告給付遲延為理由解除契約，並
    非合法。(3)系爭貸款部分價金達六百四十萬元之，占房地總價金之七成，兩造就
    原告應於收受被告通知後十日內乙次付清貸款部分價金之約定，顯不相當，有失
    公平。被告遽以解除契約亦非合法有效等情，有上開案件判決影本在卷可稽。
七、查原告就就貸款部分之價金，有先為給付之義務，原告通知銀行撤銷撥款委託，
    致被告未能獲得貸款部分之價金，依房屋買賣契約第四條第四項約定，原告已違
    約在先等情，業經前案確定判決認定在案，則被告於前開判決後，於八十六年十
    一月二十七日以桃園郵局第三四九二號存證信函，定三個月之相當期限催告原告
    給付貸款部分之價金，逾期即解除房屋及土地買賣契約，原告則於同年十二月一
    日收受上開存證信函，而未依期給付貸款部分之價金，此有上開存證信函及收件
    回執影本在卷可稽。原告於收受被告上開催告函後，固曾以土城青雲郵局第四六
    三號存證信函抗辯：(1)建物登記簿謄本，地下車庫登記為貯藏室，並非車庫，(2)
    社區安全系統闕如，並未裝高級對講機，各戶電視無法與管理中心聯線，大門無
    密碼鎖，(3)斜簷，屋頂未依約鋪文化瓦、Ｓ型瓦、鋼瓦，(4)衛浴馬桶破裂二個，
    (5)屋後外牆佈滿水泥漿未清除，(6)建物應在八十二年九月十五日交屋，但迄今未
    完工交屋，(7)因貴公司未交屋致本人在外租屋之租金損失，(8)建物所有權應過戶
    本人名下以便貸款云云。惟按由同一雙務契約所生之雙方債務，須一方之給付與
    他方之給付，立於互為對待給付之關係者，始發生同時履行抗辯之問題，最高法
    院七十三年台上字第四一七六號判決意旨參照。兩造買賣契約約定之買賣房屋標
    示中並未含有地下車庫，原告買受之範圍未含有停車位，且原告就貸款部分之價
    金有先為給付之義務，亦經臺灣高等法院八十四年度上字第九九九號判決認定在
    案。號原告於上開存證信函主張之社區安全系統闕如，並未裝高級對講機，各戶
    電視無法與管理中心聯線，大門無密碼鎖；斜簷，屋頂未依約鋪文化瓦、Ｓ型瓦
    、鋼瓦；衛浴馬桶破裂二個；屋後外牆佈滿水泥漿未清除等瑕疵，多為細部而非
    關整體建物之結構、安全之瑕疵，與占房屋總價百分之七十之貸款部分之價金，
    尚非立於對價關係，揆諸上開判例意旨，原告尚非得主張系爭房屋有上開瑕疵為
    由，拒付全部貸款部分之價金，是原告自應依被告之催告之期限，給付貸款部分
    之價金，原告既未依期給付貸款部分之價金，則兩造間之土地及房屋買賣契約，
    於催告期限屆滿之八十七年三月一日即已解除，兩造契約既經解除而消滅，原告
    再提起本件訴訟主張解除契約，請求返還價金及賠償因給付不能所生之損害，自
    屬無據。況按所謂給付不能，係指依社會通常觀念，債務人應為之給付，不能依
    債務本旨實現者而言，即凡依社會通常觀念，得強制債務人實現債務本旨者，即
    非不能給付。本件原告向被告購買被告之系爭房屋已建造完成取得使用執照，其
    給付自無不能。而系爭房屋經桃園縣政府九十年六月十四日現場勘查，在居住使
    用上無安全之虞，亦有桃園縣政府於九十年六月二十六日以九十府工使字第一二
    三五四六號函在卷可稽，其餘原告主張被告未依契約施作及給付之瑕疵，或未據
    其舉證（如未依建造執照設計圖施作、樓梯扶手迸裂顏色不均等），或經查並無
    該項瑕疵（如未給付地下車庫等），或雖有瑕疵然於系爭房屋之供居住使用之功
    能無甚影響（如游泳池、活動中心、對講機、密碼鎖等部分），原告以之主張解
    除契約亦顯失公平，原告依給付不能及物之瑕疵擔保有關規定，主張解除契約返
    還價金及賠償因給付不能所生之損害，亦無理由。
八、綜上，原告依給付不能及物之瑕疵擔保之規定，主張解除兩造房屋及土地買賣契
    約，並依民法第二百五十九條、第二百六十條規定，請求返還已付價金二百七十
    四萬七千八百六十七元、因給付不能所生之損害四十八萬元，及法定遲延利息，
    為無理由，應予駁回。原告之訴既經駁回，其假執行之聲請亦失所附麗，應併予
    駁回。
九、本件事證已臻明確，兩造其餘主張及所提證據，或於判決之結果無影響，或與本
    案之爭點無涉，自不須逐一斟酌論述，併此敘明。
十、結論：本件原告之訴為無理由，並依民事訴訟法第七十八條，判決如主文。
中      華      民      國    九十    年      八      月    二十一    日
                              民事第一庭法      官  張靜女
右為正本係照原本作成
如對本判決上訴，須於判決送達後廿日內向本院提出上訴狀
中      華      民      國    九十    年      八      月    二十一    日
                                        法院書記官  朱小燕


司法院資訊處製作；財團法人民間司法改革基金會備份。
